【裁判字號】    97,訴,2130
【裁判日期】    971014
【裁判案由】    給付價金
【裁判全文】
臺灣臺中地方法院民事判決              97年度訴字第2130號
原      告  丙○○
            戊○○
共      同
訴訟代理人  林道啟律師
被      告  丁○○
            乙○○
共      同
訴訟代理人  甲○○
上列當事人間請求給付價金事件，本院於民國97年10月1日言詞
辯論終結，判決如下：
    主    文
被告丁○○應給付原告新台幣壹佰肆拾捌萬貳仟玖佰陸拾元，
及自民國九十七年九月十三日起至清償日止，按年息百分之五計
算之利息，並應自民國九十七年五月二十七日起至清償前揭尾款
之日止，按日給付原告新台幣柒仟元。
原告其餘之訴駁回。
訴訟費用由被告丁○○負擔。
本判決原告勝訴部分於原告以新台幣肆拾玖萬肆仟元為被告丁○
○供擔保後，得假執行。但被告丁○○如以新台幣壹佰肆拾捌萬
貳仟玖佰陸拾元為原告預供擔保，得免為假執行。
原告其餘假執行之聲請駁回。
    事實及理由
壹、原告主張：
一、被告丁○○於民國97年2月26日向原告二人購買坐落台中縣
    潭子鄉○○○段984、985地號土地及地上建物即門牌號碼台
    中縣潭子鄉○○路○段2之1號暨相毗鄰之未保存登記房屋（
    下稱系爭房地），約定總價為新台幣（下同）700萬元正。
    嗣原告依被告丁○○之指示於97年3月25日將系爭房地所有
    權移轉登記予被告乙○○所有，並點交予被告乙○○占有。
    依原告與被告丁○○所簽之不動產買賣契約書（下稱系爭不
    動產買賣契約書）第3條約定，被告應於97年3月25日支付尾
    款300萬元，惟被告除代償原告所欠國泰人壽保險股份有限
    公司貸款1,517,037元外，尚欠1,482,963元未支付原告。後
    經原告於97年5月19日以台中公益路郵局第351號存證信函催
    告被告應於收受催告後五日內支付。依買賣契約書第6條第4
    款之約定，被告丁○○為系爭房地承買人、被告乙○○乃登
    記名義人，應連帶給付原告買賣價金尾款1,482,963元。又
    原告依系爭不動產買賣契約書第8條第1款約定，主張買方違
    約，應按同條第三款之約定給付遲延違約金，亦即被告應自
    收受原告催告後第六日起算，按日給付原告依系爭買賣總價
    700萬元之千分之一即每日7,000元之違約金，計算至清償日
    止。
二、對被告抗辯之陳述：
    被告乙○○收受原告之催告後，於97年6月4日以潭子東寶郵
    局第21號存證信函向原告主張因買賣標的之系爭985地號土
    地於土地登記簿謄本上記載地目為「道」，原告並未交付該
    土地非道路預定地之證明文件為由，拒絕支付尾款。惟原告
    於兩造簽訂不動產買賣契約前，即向台中縣潭子鄉公所申請
    系爭土地之土地使用分區證明書，證明買賣標的之系爭985
    地號土地雖於土地登記簿謄本上登載為「道」，然潭子鄉公
    所都市計畫將該土地訂為住宅區，原告並將此土地使用分區
    證明書交由被告收執，足資證明系爭985地號土地並非被告
    主張之道路預定地。
三、並聲明：被告應連帶給付原告1,482,963元，及自起訴狀繕
    本送達被告翌日起至清償日止，按年息百分之5計算之利息
    ，暨自97年5月24日起至清償日止，按每日給付7,000元之違
    約金。原告願供擔保，請准宣告假執行。
貳、被告則以：
一、買賣契約書第12條第4點約定：「土地保證沒有糾紛並不是
    預定地，土地使用分區為住宅區」，若兩造對原告於訂約前
    所提之潭子鄉公所土地使用分區證明書毫無爭議，何必於契
    約書中加註本約定？兩造對系爭985地號土地之使用分區為
    「住宅區」並無爭議，但就系爭985地號土地是否為「道路
    預定地」，依約應由原告負證明之責任。被告除已依買賣契
    約第8條第2款約定口頭催告原告外，並在97年6月4日以潭子
    東寶郵局第21號存證信函通知原告履約，但未獲置理。經被
    告向主管機關查證，系爭985地號土地得依實際使用狀況辦
    理「廢道」，並向地政機關聲請更改「地目」。如此，契約
    即得履行，然原告不予辦理以為證明，竟聲請假扣押強制執
    行後再提起本訴，乃被告所不解等語，資為抗辯。
二、並聲明：原告之訴及假執行聲請均駁回；受不利判決，請准
    供擔保得免為假執行。
、本院之判斷：
一、原告主張：被告丁○○於97年2月26日以總價700萬元向原告
    購買系爭房地，原告依被告丁○○指示於97年3月25日將系
    爭房地所有權移轉登記予被告乙○○所有，並點交予被告乙
    ○○占有，依不動產買賣契約書第3條約定，被告丁○○應
    於97年3月25日給付尾款300萬元，惟被告丁○○除代償原告
    所欠國泰人壽保險股份有限公司貸款1,517,037元外，尚欠
    1,482,963元未給付予原告，嗣經原告於97年5月19日以郵局
    號存證信函催告被告應於收受催告後五日內給付等情，業據
    原告提出系爭不動產買賣契約書、支票、土地暨建物登記謄
    本及郵局存證信函為證，復為被告而不爭執，堪信原告此部
    分主張屬實。茲被告以：依系爭不動產買賣契約書第12條第
    4款之約定，系爭985地號土地地目為道，原告應證明該土地
    非道路預定地等語置辯。原告則主張：系爭985地號土地非
    被告主張之道路預定地等語。兩造之主要爭執在於：系爭98
    5地號土地是否為道路預定地及原告就該地非道路預定地是
    否已為相當之證明。
二、查系爭不動產買賣契約書第12條第4款約定：土地保證沒有
    糾紛並不是預定地，土地使用分區為住宅區等語，此有系爭
    不動產買賣契約書為證（見本院卷第14頁），並為兩造所不
    爭執。又系爭985地號土地地目雖為「道」，惟此為被告於
    訂約時所明知，並載明於買賣契約上（見本院卷第10頁），
    被告並自認：訂立買賣契約時原告有跟伊保證那筆土地不是
    道，是住宅區，仲介有拿土地使用分區給伊看，上載985 地
    號土地使用分區為住宅區等語（見本院卷第35頁）。而系爭
    985地號土地之使用分區確為住宅區，此有原告所提出之臺
    中縣潭子鄉都市計劃土地使用分區證明書在卷可憑（見本院
    卷第24頁），其申請核發日期為96年12月24日，足見原告主
    張：原告於兩造簽訂不動產買賣契約前，即向臺中縣潭子鄉
    公所申請系爭土地之土地使用分區證明書，證明買賣標的之
    985地號土地雖於土地登記簿謄本上登載為「道」，然潭子
    鄉公所都市計畫將該土地訂為住宅區，足資證明系爭985地
    號土地並非被告主張之道路預定地等語，堪信屬實。
三、按稱買賣者，謂當事人約定一方移轉財產權於他方，他方支
    付價金之契約。買受人對於出賣人，有交付約定價金及受領
    標的物之義務，民法第345條第1項、第367條分別定有明文
    。原告既已證明系爭985地號土地非道路預定地，其土地使
    用分區為住宅區，被告丁○○為買受人，即有依約給付買賣
    價金予原告之義務。被告丁○○拒付買賣價金，自非有理由
    。從而原告依買賣契約之法律關係，請求買受人被告丁○○
    給付尚欠之尾款1,482,963元，及自起訴狀繕本送達被告丁
    ○○之翌日即97年9月13日起至清償日止，按年息百分之五
    計算之法定遲延利息，為有理由，應予准許。又系爭不動產
    買賣契約書第8條第1款約定：買方不依約履行付款或契約而
    定其他各項義務者，即為買方違約等語；同條第3款約定：
    有第1款之情形，經他方催告而未於期間履行者，並應按每
    日以買賣總價款千分之一支付遲延違約金等語（見本院卷第
    13 頁）。被告丁○○既違約未給付尾款，原告依前揭約定
    請求被告丁○○按日給付以買賣總價款700萬元千分之一計
    算之遲延違約金，即每日給付原告7,000元至清償前揭積欠
    之尾款止，亦屬有據，應予准許。惟原告係於97年5月19日
    以郵局號存證信函催告被告丁○○應於文到五日內回覆並給
    付尾款等語（見本院卷第25頁），亦即被告丁○○應給付尾
    款之日期係自收受前揭存證信函起算第六日，而被告丁○○
    於97年5月21日收受前揭存證信函，此有原告所提出之掛號
    郵件收件回執在卷可憑，是被告丁○○給付前揭違約金之始
    日應為97年5月27日，原告逾此部分之請求於法無據，應予
    駁回。
四、按數人負同一債務，明示對於債權人各負全部給付之責任者
    ，為連帶債務。無前項之明示時，連帶債務之成立，以法律
    有規定者為限，民法第272條定有明文。查系爭不動產買賣
    契約書第6條第4款固約定：「本件產權登記買方得指定第三
    人為登記名義人，但該第三人應與買方負連帶履行本契約之
    義務，買方並須自行負擔指定名所生之一切法律責任，※登
    記名義人確認章。」（見本院卷第12頁），惟被告乙○○並
    未在前揭約款之「登記名義人確認章」處簽名或蓋章，亦未
    於系爭不動產買賣契約書上簽名或蓋章，此為原告所自認（
    見本院卷第35頁反面），且被告之訴訟代理人甲○○陳稱：
    契約是伊訂的，簽約時沒有表示乙○○要負連帶責任，乙○
    ○不知道土地過戶其名義的事，訂約後仍就直接拿給代書去
    辦理，印鑑證明亦係伊幫乙○○請出來給代書的，乙○○是
    辦完登記後才知道等語（見本院卷第35頁反面）。果爾，乙
    ○○既未明示擔任系爭不動產買賣契約之連帶債務人，基於
    債權之相對效力，自不能令其負連帶責任。是原告依前揭約
    款請求被告乙○○與被告丁○○連帶給付原告142,963元，
    及自起訴狀繕本送達被告翌日起至清償日止，按年息百分之
    5計算之利息，暨自97年5月24日起至清償日止，按每日給付
    7,000元之違約金，均難認有據，無法准許。
五、兩造分別陳明願供擔保聲請宣告假執行及免為假執行，經核
    原告勝訴部分於法並無不合，爰分別酌定相當擔保金額准許
    之。至原告敗訴部分，其假執行之聲請亦失所依附，應併駁
    回之。
肆、訴訟費用負擔、宣告假執行及免為假執行之依據：民事訴訟
    法第79條、第390條第2項、第392條第2項。
中    華    民    國    97    年    10    月    14    日
                  民事第三庭    法  官  黃渙文
正本係照原本作成。
如對本判決上訴，須於判決送達後20日內向本院提出上訴狀（須
附繕本）。
中    華    民    國    97    年    10    月    14    日
                                書記官  陳淑華


司法院資訊處製作；財團法人民間司法改革基金會備份。
